臺灣高雄地方法院民事裁定
108年度消債清字第147號
聲  請  人  盧秀美  
0000000000000000

上列當事人因消費者債務清理事件聲請清算，本院裁定如下：
    主  文
聲請人盧秀美自中華民國一百零八年十一月十三日下午四時起開
始清算程序。
命司法事務官進行本件清算程序。
    理  由
一、聲請意旨略以：伊無力清償債務，曾依中華民國銀行公會會
    員辦理消費金融案件無擔保債務協商機制請求共同協商債務
    方案成立後毀諾。因聲請人有不能清償債務或有不能清償之
    虞，復未經法院裁定開始更生程序或許可和解或宣告破產，
    爰聲請清算等語。
二、按債務人不能清償債務或有不能清償之虞者，得依本條例所
    定更生或清算程序，清理其債務；債務人對於金融機構負債
    務者，在聲請更生或清算前，應向最大債權金融機構請求協
    商債務清償方案，或向其住、居所地之法院或鄉、鎮、市、
    區調解委員會聲請債務清理之調解；自債務人提出協商請求
    之翌日起逾30日不開始協商，或自開始協商之翌日起逾90日
    協商不成立，債務人得逕向法院聲請更生或清算；債務人於
    法院裁定開始更生程序或許可和解或宣告破產前，得向法院
    聲請清算；法院開始清算程序之裁定，應載明其年、月、日
    、時，並即時發生效力；法院裁定開始更生或清算程序後，
    得命司法事務官進行更生或清算程序；必要時，得選任律師
    、會計師或其他適當之自然人或法人1人為監督人或管理人
    ，消費者債務清理條例（下稱消債條例）第3條、第151條第
    1項、第153條、第80條前段、第83條第1項、第16條第1項分
    別定有明文。
三、經查：
  ㈠經核，聲請人陳稱前與銀行公會協商成立後未曾履約即毀諾
    ，係因協商金額實無法負擔等語（見卷第81頁補正狀），而
    關於協商內容及繳款、毀諾等資料，經本院函詢最大債權銀
    行永豐銀行迄未獲回覆，有本院電子公文函附卷可稽（見卷
    第119頁），則聲請人所稱有不可歸責於己之事由，致不能
    履行原協商條件，本院即推定為真，是聲請人主張其與債權
    銀行達成協商結論後，因不可歸責於己之事由致履行顯有重
    大困難，即認可信。
  ㈡次查，聲請人於106年及107年度申報所得均為新臺幣（下同
    ）0元，惟其自陳聲請清算前2年內有薪資所得共398,000元
    ，名下無財產，勞工保險投保單位為高雄市電器裝置業職業
    工會。又聲請人自陳前從事居家打掃，每月收入10,000元，
    另有於餐廳兼職收入每月約6,500元，自108年4月起則於小
    吃店擔任外場員工，固定月薪17,000元，未領取社會補助，
    其成年子女均未給付扶養費等情，此有財產及收入狀況說明
    書（卷第5至7頁）、債權人清冊（卷第9至12頁）、財政部
    高雄國稅局106年及107年度綜合所得稅各類所得資料清單及
    總歸戶財產查詢清單（卷第16頁、第39至40頁）、存摺（卷
    第17至32頁、第42至47頁）、商業保險投保資料查詢結果表
    （卷第34頁）、勞工保險被保險人投保資料表（卷第41頁）
    、收入切結書（卷第48頁）、戶籍謄本（卷第56頁）、財團
    法人金融聯合徵信中心前置協商專用債權人清冊（卷第58至
    59頁）、信用報告（卷第84頁）、高雄市政府社會局社會福
    利資訊料查詢表（卷第124至127頁）等在卷可參。則在查無
    聲請人有其他收入來源之情形下，佐以其106、107年度均無
    申報所得紀錄，且已出具收入切結書，本院即以其切結現每
    月收入17,000元作為核算其現在償債能力之基礎。
  ㈢關於聲請人個人日常必要支出部分，按債務人必要生活費用
    ，以最近一年衛生福利部或直轄市政府所公告當地區每人每
    月最低生活費一點二倍定之，消債條例第64條之2第1項定有
    明文。本院參酌衛福部社會司所公告108年度高雄市最低生
    活費標準為13,099元，則聲請人每月生活所必需除有特殊情
    形並有證據證明者外，自宜以此數額之1.2倍即15,719元為
    度，始得認係必要支出。又上開最低生活費用之標準，係照
    當地近1年平均每人消費支出60％，依其基準之家庭收支調查
    報告調查表格式示有關經常性支出之調查項目，其原即包括
    利息支出、食品、衣著、房租及水費、電費、醫療保健、交
    通、娛樂、教育等基本生活需求；因聲請人自陳居住於子女
    李巧琳名下房屋，堪認聲請人客觀上應無房屋費用支出，故
    於計算聲請人個人每月必要生活費時，即應自前開已包括聲
    請人居住費用在內，扣除相當於房租支出所佔比例24.36％，
    俾免重複計列費用，而符公平之旨，則依此計算之結果，聲
    請人每月之必要生活費在不含居住費用之情形下，即應為11
    ,890元【計算式：15,719－（15,719×24.36%）＝11,890】。
四、綜上所述，以聲請人現每月收入17,000元為其償債能力基準
    ，扣除個人必要生活費11,890元後，餘5,110元，而聲請人
    目前負債總額為5,578,221元（參債權人清冊），以聲請人
    每月所餘按月攤還結果，需約91年（計算式：5,578,221÷5,
    110÷12＝91.0）始能清償完畢，堪認聲請人確有不能清償債
    務之情事，則聲請人向本院聲請清算，應予准許，爰命司法
    事務官進行本件清算程序。
五、依消債條例第11條第1項、第83條第1項、第16條第1項，裁
    定如主文。
中　　華　　民　　國　　108 　年　　11　　月　　13　　日
                  民事庭　法　官　賴寶合
以上正本係照原本作成。
本裁定不得抗告。
中　　華　　民　　國　　108 　年　　11　　月　　13　　日
                          書記官  胡美儀